臺灣臺中地方法院小額民事判決
111年度沙小字第416號
原        告  許泰維  
兼訴訟代理人  劉芳昌  
被        告  楊政融  

上列被告因過失傷害案件（案號：111年度沙交簡字第191號），
經原告許泰維提起刑事附帶民事訴訟請求損害賠償（案號：111
年度沙交簡附民字第9號），由本院刑事庭裁定移送前來，經本
院於民國111年11月30日言詞辯論終結，判決如下：
    主      文
被告應給付原告甲○○新臺幣玖佰捌拾肆元，及自民國一一一年三
月二十二日起至清償日止，按週年利率百分之五計算之利息。
被告應給付原告丙○○新臺幣壹萬貳仟捌佰元，及自民國一一一年
三月二十二日起至清償日止，按週年利率百分之五計算之利息。
原告其餘之訴駁回。
訴訟費用新臺幣肆仟元，其中新臺幣壹仟貳佰捌拾元由被告負擔
，其餘新臺幣貳仟柒佰貳拾元由原告丙○○負擔。
本判決第一項得假執行。但被告如以新臺幣玖佰捌拾肆元為原告
甲○○預供擔保，得免為假執行。
本判決第二項得假執行。但被告如以新臺幣壹萬貳仟捌佰元為原
告丙○○預供擔保，得免為假執行。
原告其餘假執行之聲請駁回。
    事實及理由
壹、程序方面
一、按訴狀送達後，原告不得將原訴變更或追加他訴，但請求之
    基礎事實同一者，不在此限，民事訴訟法第255條第1項第2
    款定有明文，依同法第436條之23、第436條第2項規定於小
    額程序準用之。經查，原告起訴時，原僅列1名原告甲○○並
    主張：被告於民國110年5月4日中午12時20分許，駕駛車牌
    號碼000-0000號普通重型機車，在臺中市○○區○○○道0段000
    號前設有快慢車道分隔島之路邊起駛進入慢車道時，因疏未
    注意往來車輛，亦未讓行進中之車輛優先通行，即貿然進入
    慢車道往西方向行駛，適原告甲○○駕駛車牌號碼000-0000號
    普通重型機車（下稱系爭機車）沿臺中市梧棲區臺灣大道8
    段之慢車道由東往西方向行駛，行經上址前，見狀閃避不及
    ，兩車因而發生碰撞，致原告甲○○受傷及系爭車輛受損，為
    此爰依民法第184條第1項前段、第2項、第191條之2、第195
    條第1項前段規定訴請被告賠償醫療費用及系爭機車之維修
    費用合計新臺幣（下同）71,288元等情（見本院111年度沙
    交簡附民字第9號卷第11至19頁）。嗣後，原告於111年6月1
    0日提出「民事追加訴之聲明狀」，並以系爭機車之車主為
    原告甲○○之母親丙○○為由，追加原告丙○○等情（見本院111
    年度沙小字第416號卷第49至52頁），核屬訴之追加，且其
    請求之基礎事實同一，亦不甚礙被告之防禦及訴訟之終結，
    合於前開規定，應予准許。
二、次按訴狀送達後，原告不得將原訴變更或追加他訴，但擴張
    或減縮應受判決事項之聲明者，不在此限，民事訴訟法第25
    5條第1項第3款定有明文，依同法第436條之23、第436條第2
    項規定於小額程序準用之。復查，原告起訴時原聲明請求被
    告應給付原告甲○○71,288元（見本院111年度沙交簡附民字
    第9號卷第11至19頁）。嗣後，原告於111年6月10日提出「
    民事追加訴之聲明狀」追加原告丙○○（見本院111年度沙小
    字第416號卷第49至52頁），並於同年8月24日本院言詞辯論
    期日變更聲明請求：（一）被告應給付原告甲○○984元，及
    自「刑事附帶民事訴訟起訴狀」繕本送達被告之翌日（即11
    1年3月22日）起至清償日止，按週年利率百分之5計算之利
    息。（二）被告應給付原告丙○○40,000元，及自「刑事附帶
    民事訴訟起訴狀」繕本送達被告之翌日（即111年3月22日）
    起至清償日止，按週年利率百分之5計算之利息等情（見本
    院111年度沙小字第416號卷第98至99頁），核屬減縮應受判
    決事項之聲明，合於前開規定，應予准許。
貳、實體方面：　　
一、原告主張：（一）被告於110年5月4日中午12時20分許，駕
    駛車牌號碼000-0000號普通重型機車，在臺中市○○區○○○道0
    段000號前設有快慢車道分隔島之路邊起駛進入慢車道時，
    因疏未注意往來車輛，亦未讓行進中之車輛優先通行，即貿
    然進入慢車道往西方向行駛，適原告甲○○駕駛原告丙○○所有
    系爭機車沿臺中市梧棲區臺灣大道8段之慢車道由東往西方
    向行駛，行經上址前，見狀閃避不及，兩車因而發生碰撞，
    致原告甲○○人車倒地並受有右前胸壁擦傷及挫傷、右足擦挫
    傷等傷害，及系爭車輛受損。且被告所為前開過失傷害行為
    ，業經本院以111年度沙交簡字第191號刑事簡易判決「乙○○
    犯過失傷害罪，處拘役參拾日，如易科罰金，以新臺幣壹仟
    元折算壹日。」為此爰依民法第184條第1項前段、第2項、
    第191條之2、第195條第1項前段規定提起本件訴訟。（二）
    原告2人因本件交通事故所受損害，茲分述如下：1.醫療費
    用：原告甲○○因本件交通事故受傷後，自110年5月4日起至
    同年8月13日止，在童綜合醫療社團法人童綜合醫院就醫，
    因而支出醫療費用共計984元。2.機車維修費用：系爭機車
    因本件交通事故受損，經系爭機車之車主即原告丙○○送修支
    出修理費用40,000元（包含工資9,455元及零件費用30,545
    元）。（三）原告2人均尚未就本件交通事故申請強制汽車
    責任保險金等語。並聲明：（一）被告應給付原告甲○○984
    元，及自「刑事附帶民事訴訟起訴狀」繕本送達被告之翌日
    （即111年3月22日）起至清償日止，按週年利率百分之5計
    算之利息。（二）被告應給付原告丙○○40,000元，及自「刑
    事附帶民事訴訟起訴狀」繕本送達被告之翌日（即111年3月
    22日）起至清償日止，按週年利率百分之5計算之利息。（
    二）願供擔保，請准宣告假執行。
二、被告則以：（一）被告進入車道前已確認前後左右無來車始
    進入車道，且於起駛前有顯示方向燈，嗣進入車道後，方向
    燈已熄滅，原告甲○○駕駛系爭機車卻由後方直接撞上被告所
    駕駛機車，故原告疏未注意車前狀況及保持安全距離，始為
    本件交通事故之肇事原因，被告並無過失，為此聲請囑託臺
    中市車輛行車事故鑑定委員會鑑定本件交通事故之肇事原因
    。（二）對於原告甲○○主張支出醫療費用984元乙節，被告
    沒有意見。另關於原告丙○○主張系爭機車之維修費用，其中
    零件部分應予折舊，且被告提出維修車歷沒有經手人簽章。
    再者，倘若原告已領取強制汽車責任保險金，則本件原告所
    得請求賠償金額應扣除其已領取強制汽車責任保險金等語資
    為抗辯。並聲明：（一）原告之訴駁回。（二）如受不利判
    決，願供擔保，請准宣告免為假執行。
三、本院之判斷：
（一）原告主張：被告於110年5月4日中午12時20分許，駕駛車
      牌號碼000-0000號普通重型機車，在臺中市○○區○○○道0段
      000號前設有快慢車道分隔島之路邊起駛進入慢車道時，
      因疏未注意往來車輛，亦未讓行進中之車輛優先通行，即
      貿然進入慢車道往西方向行駛，適原告甲○○駕駛原告丙○○
      所有系爭機車沿臺中市梧棲區臺灣大道8段之慢車道由東
      往西方向行駛，行經上址前，見狀閃避不及，兩車因而發
      生碰撞，致原告甲○○人車倒地並受有右前胸壁擦傷及挫傷
      、右足擦挫傷等傷害，及系爭車輛受損，經原告丙○○送修
      支出修理費用40,000元（包含工資9,455元及零件費用30,
      545元）等情，並提出門診收據、報價單、行車執照、維
      修車歷、車損照片等影本為證，被告則辯稱：被告進入車
      道前已確認前後左右無來車始進入車道，且於起駛前有顯
      示方向燈，嗣進入車道後，方向燈已熄滅，原告甲○○駕駛
      系爭機車卻由後方直接撞上被告駕駛機車，故原告疏未注
      意車前狀況，並保持安全距離，始為本件交通事故之肇事
      原因，被告並無過失，為此聲請囑託臺中市車輛行車事故
      鑑定委員會鑑定本件交通事故之肇事原因等語，經查：
    1.被告於110年5月4日中午12時20分許，駕駛車牌號碼000-0
      000號普通重型機車，在臺中市○○區○○○道0段000號前設有
      快慢車道分隔島之路邊起駛進入慢車道之際，因疏未注意
      往來車輛，亦未讓行進中之車輛優先通行，即貿然進入慢
      車道往西方向行駛，適原告甲○○駕駛系爭機車沿臺中市梧
      棲區臺灣大道慢車道由東往西方向行駛，行經上址前，見
      狀閃避不及，兩車因而發生碰撞，致原告甲○○人車倒地並
      受有右前胸壁擦傷及挫傷、右足擦挫傷等傷害。且被告所
      為前開過失傷害行為，經本院以11年度沙交簡字第191號
      刑事簡易判決「乙○○犯過失傷害罪，處拘役參拾日，如易
      科罰金，以新臺幣壹仟元折算壹日。」被告提起上訴後，
      經本院刑事庭以111年度交簡上字第137號刑事判決「上訴
      駁回」而告確定等情，業經本院依職權調閱本院111年度
      沙交簡字第191號及111年度交簡上字第137號刑事卷宗核
      閱屬實，自堪信為真實。
　　2.本院刑事庭於111年6月13日準備程序期日當庭勘驗上開刑
      事卷內行車紀錄器影像光碟，勘驗結果如下：（1）畫面
      時間12：23：04，行車紀錄器畫面之車輛行駛至1處黃色
      網狀線前，其右前方有1人駕駛車牌號碼000-0000號機車
      未打方向燈，亦無先停等轉頭察看後方來車，就從同向路
      旁騎出。（2）畫面時間12：23：06，行車紀錄器畫面之
      車輛在車道中央自後方撞上車牌號碼000-0000號機車左後
      車身，並倒地等情，有勘驗筆錄附於該刑事卷可稽（見本
      院111年度交簡上字第137號刑事影卷第45頁）自堪信為真
      實。　
　　3.按起駛前應顯示方向燈，注意前後左右有無障礙或車輛行
      人，並應讓行進中之車輛行人優先通行，道路交通安全規
      則第89條第1項第7款定有明文，及依道路交通安全規則第
      2條第1項第1款規定：「本規則用詞，定義如下：一、汽
      車：指在道路上不依軌道或電力架線而以原動機行駛之車
      輛（包括機車）。」查被告駕車自應注意上開規定，而被
      告駕駛車牌號碼000-0000號普通重型機車，於上開時間在
      臺中市○○區○○○道0段000號前設有快慢車道分隔島之路邊
      起駛進入慢車道之際，因疏未注意往來車輛，亦未讓行進
      中之車輛優先通行，即貿然進入慢車道往西方向行駛，適
      原告甲○○駕駛系爭機車沿臺中市梧棲區臺灣大道慢車道由
      東往西方向行駛，行經上址前，見狀閃避不及，兩車因而
      發生碰撞，被告確有過失至明。參以，本院依被告之聲請
      囑託臺中市車輛行車事故鑑定委員會鑑定認為：乙○○駕駛
      普通重型機車，行至設有快慢車道分隔島之慢車道路段，
      自路外起駛進入慢車道，未看清往來車輛、未讓同向直行
      車先行，為肇事原因；甲○○駕駛普通重型機車，無肇事因
      素等情，有臺中市車輛行車事故鑑定委員會於111年10月1
      8日以中市車鑑字第1110007906號函檢送中市車鑑0000000
      案鑑定意見書附卷可參（見本院111年度沙小字第416號卷
      第133至136頁）。
　  4.復按因故意或過失，不法侵害他人之權利者，負損害賠償
      責任；汽車、機車或其他非依軌道行駛之動力車輛，在使
      用中加損害於他人者，駕駛人應賠償因此所受之損害，民
      法第184條第1項前段、第191條之2前段分別定有明文。查
      原告主張：原告甲○○因本件交通事故，而受有右前胸壁擦
      傷及挫傷、右足擦挫傷等傷害，及原告丙○○所有系爭機車
      因本件交通事故受損，經送修支出修理費用40,000元（包
      含工資9,455元及零件費用30,545元）等情，業據其提出
      與所述相符之門診收據、報價單、行車執照、維修車歷、
      車損照片等影本為證（見本院111年度沙交簡附民字第9號
      卷第21至24頁，及本院111年度沙小字第416號卷第57、69
      頁及第73至85頁），且觀諸前揭報價單及維修車歷均已詳
      載維修項目、數量、金額，且其上均有經手商店之專用章
      印文，是以，本院依調查證據之結果，堪信原告主張上情
      為真正。綜上以析，被告之過失行為與原告甲○○受有上開
      傷害及原告丙○○所有系爭機車受損間，具有相當因果關係
      ，被告應負侵權行為之損害賠償責任。
（二）另按不法侵害他人之身體或健康者，對於被害人因此喪失
      或減少勞動能力或增加生活上之需要時，應負損害賠償責
      任，民法第193條第1項定有明文。又按負損害賠償責任者
      ，除法律另有規定或契約另有訂定外，應回復他方損害發
      生前之原狀；不能回復原狀或回復顯有重大困難者，應以
      金錢賠償其損害；損害賠償，除法律另有規定或契約另有
      訂定外，應以填補債權人所受損害及所失利益為限，民法
      第213條第1項、第215條、第216條第1項分別定有明文。
      再按不法毀損他人之物者，應向被害人賠償其物因毀損所
      減少之價額，民法第196條定有明文。而所謂請求賠償物
      被毀損所減少之價額，得以修復費用為估定標準，但以必
      要者為限，例如修理材料以新品換舊品，應予折舊（參見
      最高法院77年度第9次民事庭會議決議）。茲就原告請求
      之金額應否准許，分述如下：
    1.醫療費用：
      原告主張：原告甲○○因本件交通事故受傷後，自110年5月
      4日起至同年8月13日止，在童綜合醫療社團法人童綜合醫
      院就醫，因而支出醫療費用共計984元等情，業據其提出
      童綜合醫療社團法人童綜合醫院門診收據影本為證（見本
      院111年度沙交簡附民字第9號卷第21頁），並為被告所不
      爭執（見本院111年度沙小字第416號卷第38頁），自堪信
      為真實。從而，原告甲○○請求醫療費用984元，為有理由
      ，應予准許。　　
　  2.機車維修費用：　　
　　  查系爭機車經送修支出修理費用40,000元，包含工資9,45
      5元、零件費用30,545元等情已如前述，其中零件部分係
      以新品替換舊品，自應扣除折舊部分。且依行政院所頒「
      固定資產耐用年數表」及「固定資產折舊率表」之規定，
      機械腳踏車之耐用年數為3年，及依定率遞減法每年折舊
      千分之536，而實際使用年數逾耐用年數，其最後1年之折
      舊額，加歷年折舊累計額，總和不得超過該資產成本原額
      之10分之9。以及依卷附系爭機車之行車執照記載出廠時
      間為107年6月，迄至110年5月4日本件交通事故發生日止
      ，其使用期間為2年10月又19日（參照民法第124條規定意
      旨推定出廠日期為15日，及依民法第121條第2項前段規定
      期間不以月之始日起算者，以最後之月與起算日相當日之
      前1日為期間之末日，以及依「營利事業所得稅查核準則
      」第95條第6項規定「固定資產提列折舊採用定率遞減法
      ，以1年為計算單位，其使用期間未滿1年者，按實際使用
      之月數相當於全年之比例計算之，不滿1月者，以月計」
      ），準此，以系爭車輛之使用期間2年11月計算，並扣除
      折舊額後，原告得請求零件費用為3,345元（計算式：第1
      年折舊額：30545×0.536＝16372.12，00000－00000＝14173
      ，第2年折舊額：14173×0.536＝7596.72，00000－0000＝657
      6，第3年折舊額：6576×0.536×11/12＝3231，0000－0000＝3
      345，小數點以下四捨五入），再加計工資9,455元，是以
      ，系爭車輛之修復必要費用合計12,800元。從而，原告丙○○請求機車維修費用12,800元，為有理由，應予准許，至
      逾此部分之請求，難認有據，無從准許。
（三）再按給付有確定期限者，債務人自期限屆滿時起，負遲延
      責任；給付無確定期限者，債務人於債權人得請求給付時
      ，經其催告而未為給付，自受催告時起，負遲延責任。其
      經債權人起訴而送達訴狀，或依督促程序送達支付命令，
      或為其他相類之行為者，與催告有同一之效力，民法第22
      9條第1項、第2項分別定有明文。又按遲延之債務，以支
      付金錢為標的者，債權人得請求依法定利率計算之遲延利
      息。但約定利率較高者，仍從其約定利率；應付利息之債
      務，其利率未經約定，亦無法律可據者，週年利率為百分
      之5，民法第233條第1項、第203條亦分別明定。查本件原
      告2人對被告之侵權行為損害賠償債權，核屬無確定期限
      之給付，既經原告2人提起本件民事訴訟，且「刑事附帶
      民事訴訟起訴狀」繕本業於111年3月21日合法送達被告，
      有本院送達證書附卷可佐（見本院111年度沙交簡附民字
      第9號卷第25頁），則被告迄未給付，應負遲延責任，是
      以，原告請求自「刑事附帶民事訴訟起訴狀」繕本送達被
      告之翌日即111年3月22日起至清償日止，按週年利率百分
      之5計算之法定遲延利息，核無不合，應予准許。
（四）綜上所述，原告2人依據侵權行為損害賠償之法律關係，
      請求被告應給付原告甲○○984元及自「刑事附帶民事訴訟
      起訴狀」繕本送達被告之翌日（即111年3月22日）起至清
      償日止，按週年利率百分之5計算之利息，及被告應給付
      原告丙○○12,800元及自「刑事附帶民事訴訟起訴狀」繕本
      送達被告之翌日（即111年3月22日）起至清償日止，按週
      年利率百分之5計算之利息，均有理由，應予准許，至逾
      此部分之請求，則屬無據，應予駁回。
（五）本件事證已臻明確，兩造其餘之攻擊防禦方法及未經援用
      之證據，經本院斟酌後，認為均不足以影響本判決之結果
      ，自無逐一詳予論駁之必要，併此敘明。　　　
四、兩造均陳明願供擔保聲請假執行及免為假執行，就原告勝訴
    部分，依民事訴訟法第436條之20規定，應依職權宣告假執
    行，原告雖陳明願供擔保，請准宣告假執行，惟本院既已依
    職權宣告，無再命原告提供擔保之必要，不另為准駁之諭知
    ；另依民事訴訟法第392條第2項規定，依被告之聲請，酌定
    相當之擔保金額，宣告被告預供擔保而免為假執行；至原告
    敗訴部分，其假執行之聲請已失所附麗，應併駁回。
五、末按因犯罪而受損害之人，於刑事訴訟程序得附帶提起民事
    訴訟，對於被告及依民法負賠償責任之人，請求回復其損害
    。前項請求之範圍，依民法之規定，刑事訴訟法第487條定
    有明文。又按因犯罪而受損害之人，於刑事訴訟程序固得附
    帶提起民事訴訟，對於被告請求回復其損害，但其請求回復
    之損害，以被訴犯罪事實所生之損害為限，否則縱令得依其
    他事由，提起民事訴訟，亦不得於刑事訴訟程序附帶為此請
    求（最高法院60年度臺上字第633號民事裁判意旨參照）。
    另按刑事附帶民事訴訟，經刑事庭依刑事訴訟法第504條第1
    項規定裁定移送於同院民事庭後，民事庭如認其不符同法第
    487條第1項規定之要件時，應許原告得繳納裁判費，以補正
    起訴程式之欠缺（最高法院最高法院108年度臺抗大字第953
    號民事裁判意旨參照）。末查，本件係原告甲○○於刑事訴訟
    程序提起附帶民事訴訟請求損害賠償，經本院刑事庭依刑事
    訴訟法第505條第1項、第504條第1項規定裁定移送前來，依
    同法第504條第2項規定固免納裁判費，惟前開原告丙○○請求
    機車維修費用，非屬因被訴犯罪事實所生之損害，原告丙○○
    就此已補繳第一審裁判費1,000元（見本院111年度沙小字第
    416號卷第87頁），及於本院審理期間，滋生必要之訴訟費
    用即鑑定費用3,000元，爰依民事訴訟法第79條、第436條之
    19條第1項規定，確定其訴訟費用額為為4,000元（包含第一
    審裁判費1,000元及鑑定費用3,000元），應由被告負擔100
    分之32即1,280元，其餘100分之68即2,720元則由原告丙○○
    負擔。
中　　華　　民　　國　　111 　年　　12　　月　　21　　日
                  沙鹿簡易庭  法  官  賴秀雯
以上正本係照原本作成。
如不服本判決，應於送達後20日內，以判決違背法令為理由，向
本院提出上訴狀並表明上訴理由（上訴理由應表明一、原判決所
違背之法令及其具體內容；二、依訴訟資料可認為原判決有違背
法令之具體事實），如於本判決宣示後送達前提起上訴者，應於
判決送達後20日內補提上訴理由書（須附繕本）。如委任律師提
起上訴者，應一併繳納上訴審裁判費。
中　　華　　民　　國　　111 　年　　12　　月　　21　　日
                              書記官  陳任鈞